臺灣基隆地方法院刑事判決　　　　　　　　　　　　　九十一年度易字第一七號
　　公　訴　人　臺灣基隆地方法院檢察署檢察官
　　被　　　告　甲○○
右列被告因妨害公務案件，經檢察官聲請簡易判決處刑（九十年度偵字第三九七七號
），本院基隆簡易庭認有刑事訴訟法第四百五十一條之一第四項但書之情形，本院適
用通常程序判決如左：
    主  文
甲○○對於公務員依法執行職務時，施強暴，處拘役伍拾日，如易科罰金以參佰元折
算壹日。緩刑參年。
    事  實
一、丙○○係基隆市果菜市場股份有限公司（下稱基隆市果菜市場公司，係依農產品
    市場交易法之規定設立，由基隆市政府出資百分之九十，基隆市農會出資百分之
    十，為公用事業。行政院農業委員會並依農產品市場交易法第十四條第三項之規
    定訂立農產品批發市場管理辦法。基隆市果菜市場公司依該辦法第八條第一項之
    規定，訂立基隆市果菜市場股份有限公司承銷人申請登記管理要點、基隆市果菜
    市場股份有限公司果菜零批場管理要點，管理承銷人並維持場內秩序及整潔）之
    業務經理，負責掌理基隆市果菜批發市場管理、督導、集貨、分貨、理貨、果菜
    供需調節、拍賣批發交易、分貨場地使用營運規劃等業務，為具有公務員身分之
    人；甲○○則為基隆市果菜市場內蔬菜批發商承銷人「三合行」乙○○之兄（起
    訴書誤載為甲○○為基隆市果菜市場內之蔬菜批發商）。丙○○與該公司同事服
    務小組之小隊長丁○○於民國九十年八月二十五日凌晨三時五十分許，在基隆市
    ○○路一二七巷八號「基隆市果菜市場」內攤位一六六號、三十柱子處，依基隆
    市果菜市場股份有限公司承銷人申請登記管理要點及基隆市果菜市場股份有限公
    司果菜零批場管理要點之規定，執行市○○○道淨空之公務，發現甲○○之手推
    車、機車有佔用通道之情形，請甲○○將往地下室之走道上所堆放雜物移開，甲○○有將手推車移開將通道清出，丙○○等人即在清出之通道放置三角錐以利通
    行，丙○○等人即行離去；詎此引發甲○○不悅，將丙○○等人所放置之三角錐
    踢走丟至地下室，嗣丙○○與丁○○於約十分鐘後返回現場後發現上開之三角錐
    被丟至地下室，丙○○即詢問現場人員誰將三角錐踢走，當時正持菜刀（甲○○
    之父所有）蹲在地上切菜之甲○○回答「是我踢走，不然要怎樣」，甲○○竟基
    於妨害公務之犯意，多次以三字經「幹你娘」辱罵正執行職務之公務員丙○○（
    妨害名譽部分未據告訴及起訴），隨即手持菜刀站起來、手持菜刀超過其肩膀欲
    撲向約二、三公尺外正執行職務之公務員丙○○，以此強暴手段妨害丙○○依法
    執行職務，斯時站在丙○○旁之丁○○見狀迅將甲○○擋住，旁人即將甲○○拉
    開，幸未釀成大禍。
二、案經丙○○訴請基隆市警察局第四分局報告臺灣基隆地方法院檢察署檢察官聲請
    簡易判決處刑。
    理  由
一、程序部分：按檢察官聲請以簡易判決處刑之案件，經法院認為有刑事訴訟法第四
    百五十一條之一第四項但書之情形者，應適用通常程序審判之，同法第四百五十
    二條著有規定。本院基隆簡易庭認本件有刑事訴訟法第四百五十一條之一第四項
    但書之情形，本院適用通常程序審判之，合先敘明。
二、訊據被告甲○○對於有將三角錐弄倒、當時其手上有持菜刀之事實供承不諱，惟
    矢口否認有妨害公務之犯行，辯稱：「我是不小心因為架摩托車的時候將三角錐
    弄倒，就將三角錐放在黃線的部分上，我不知道三角錐後來怎麼會跑到地下室去
，我也沒有罵丙○○『幹妳娘』，我當時是在切菜，我手上是有拿菜刀，後來因
    為丙○○過來問我說三角錐是何人移動的，後來我們就在那裡罵來罵去的起爭執
    。我當時是因為一場誤會，我當時是在切菜中，我聽我母親與蔡經理在吵架，我
    就站起來，我當時手上還有拿著菜刀，我不是刻意去拿菜刀的，這件事情純粹是
    一場誤會，被害人當時誤會我要拿菜刀砍他，可能當時是工作的時候臨時站起來
    所致，我那時候是聽到吵架所以才站起來往前面看一下。對方沒有穿制服，不知
    道對方執行公務。」云云，然查：右揭事實，業據被害人丙○○指訴綦詳，並經
    在場證人丁○○於偵訊及本院審理時結證屬實，復有基隆市果菜市場在職證明書
    一紙及臺灣省政府八十八年八月十九日八○府農銷字第一六九一八一號函、基隆
    市政府八十年八月二十五日八十基府建農字第六○二九五號函文二份在卷可稽。
    參以被害人丙○○有請被告將往地下室之走道上所堆放雜物移開，被告有將手推
    車移開將通道清出，被害人丙○○等人即在清出之通道放置三角錐以利通行乙節
    ，是被害人若非執行公務，豈會無端將三角錐放置市○○○道，且若被告懷疑被
    害人身份，自應詢問他人加以查證，被告辯解不知道被害人在執行公務云云，顯
    為臨訟卸責之詞，不足採信，事證明確，被告犯行至堪認定，應依法論科。
三、查政府為確立農產品運銷秩序，調節供需，促進公平交易，特制定農產品市場交
    易法，該法第一條第一項定有明文。而同法第十二條第一項規定農產品批發市場
    為公用事業，其設立及業務項目，由各級主管機關規劃，並得編列預算予以補助
    ；第十三條第一項規定：「農產品批發市場經營主體，以合於左列規定之一者為
    限：一、農民團體。二、農民團體共同出資組織之法人。三、政府機關或鄉（鎮
    、市）公所及農民團體共同出資組織之法人。四、農民及農產品販運商共同出資
    組織之法人。五、政府機關或鄉（鎮、市）公所出資組織之法人。六、政府機關
    或鄉（鎮、市）公所、農民團體及農產品販運商共同出資組織之法人。」，第二
    項規定：「農產品批發市場，經營主體均不得以營利為目的；其組織除前項第一
    款外，準用公司法股份有限公司之規定。但第二款、第三款、第五款、第六款之
    法人，發起人人數及資格不受公司法第一百二十八條之限制。」，第十四條第三
    項規定：「農產品批發市場人事、財務與業務之管理、市場結餘之用途與其處理
、停止承銷人交易期間、廢止承銷人許可證及其他應遵行事項之管理辦法，由中
    央主管機關定之。」，而行政院農業委員會並依農產品市場交易法第十四條第三
    項之規定訂立農產品批發市場管理辦法。依該辦法第八條第一項之規定：「市場
    應訂定作業流程及管理規章，報由當地主管機關核備後實施，並得實施計畫進貨
    及計畫銷售。」，基隆市果菜市場股份有限公司係依農產品市場交易法之規定設
    立，由基隆市政府出資百分之九十，基隆市農會出資百分之十，為公用事業，並
    由市長為當然董事長，有基隆市果菜市場股份有限公司營運計劃書、章程、業務
    章程、農產品進貨交易作業流程、供應人申請登記要點、承銷人申請登記管理要
    點、果菜零批場管理要點等附卷可考，而基隆市果菜市場股份有限公司承銷人申
    請登記管理要點、基隆市果菜市場股份有限公司果菜零批場管理要點，即係依該
    辦法第八條第一項之規定而設置。依基隆市果菜市場股份有限公司組織規程第四
    條之規定，業務部掌理：果菜批發市場管理、督導、集貨、分貨、理貨、果菜供
    需調節、拍賣批發交易、分貨場地使用營運規劃等事項，基隆市果菜市場股份有
    限公司承銷人申請登記管理要點第二十條第一項第十一款罰則規定：「承銷人有
    下列情形之一者，第一次停止交易七天，第二次停止交易一個月，第三次報請撤
    銷承銷人許可證：十一、不依零批場管理規定使用場地及公物而不聽制止者。」
    ，又依基隆市果菜市場股份有限公司果菜零批場管理要點第七點第九款規定：「
    零批場使用人應遵守下列事項：九、不得佔用通道，不擴大位置面積，不越線堆
    貨。」。至基隆市政府亦認基隆市果菜市場股份有限公司之職員於承銷時間內執
    行管理通道之工作，係屬依據相關法令執行業務，應可歸屬於執行公務之範疇；
    又認承銷人若不服處分應可提起訴願；有該府九十一年七月十六日（九一）基府
    建場字第○四六○八三號函、九十一年十月十一日基府建場貳字第○九一○○九
    四○六○號函在卷可憑。且按「依據法令從事公務之人員，均屬刑法上之公務員
    ，不以受政府委任為限，嘉義市果菜市場管理委員會係根據六十三年台灣省政府
    公布之台灣省農產品批發市場管理辦法組識成立，許某係該市場管理委員會之職
    員，為執行該會交付之任務，即屬刑法上之公務員，其所為行為自屬公務員依法
    執行職務，是依上揭原確定判決所認定之事實，被告係觸犯刑法第一百三十五條
    第一項之妨害執行職務罪及同法第一百四十條第一項前段之侮辱公務員罪，所犯
    二罪，其目的在妨害公務，有方法結果之牽連關係，應從一重之妨害執行職務罪
    處斷。原確定判決以許某係非依公務員任用法任用人員，未具公務員服務法所稱
    公務員身分，認為許某前往南田市場並非執行公務為理由，變更起訴法條，改依
    刑法第三百零九條第二項（共同）處以強暴公然侮辱人罪，自難謂無判決適用法
    則不當之違法。」，最高法院七十三年度台非字第二四三號判決足資參照。揆諸
    前開之說明，因之被害人丙○○應具有公務員之身分，且係依農產品市場交易法
    、農產品批發市場管理辦法、基隆市果菜市場股份有限公司承銷人申請登記管理
    要點、基隆市果菜市場股份有限公司果菜零批場管理要點等規定，執行市○○○
    道淨空之業務，應係執行公務。抑且，依上開情事，基隆市果菜市場股份有限公
    司尚可依前揭規定對承銷人即乙○○處以停止交易七天，是以該處罰應係行政處
    分，亦足資說明，本件被害人丙○○具有公務員之身分，其所執行者，應係依法
    執行職務。
四、核被告所為，係犯刑法第一百三十五條第一項之妨害公務罪及同法第一百四十條
    第一項侮辱公務員罪。被告所犯上開二罪間有方法目的之牽連關係，為牽連犯，
    應依刑法第五十五條之規定，從一重之妨害公務罪處斷。爰審酌被告之品行，犯
    罪之動機、目的、手段、所生之危害、犯罪後已知悔改並向被害人道歉，及犯罪
    後之態度等一切情狀，量處如主文所示之刑，並諭知易科罰金之折算標準，以示
    懲儆。末查被告前未曾受有期徒刑以上刑之宣告，有台灣基隆地方法院檢察署刑
    案資料查註紀錄表及台灣高等法院被告全國前案紀錄表各一份附卷可稽，而被告
    因一時失慮，偶罹刑典，事後已坦承犯行，深具悔意，被害人並當庭陳述不予追
    究，被告經此刑之宣告後，應知警惕而無再犯之虞，本院因認暫不執行其刑為當
    ，爰併予宣告緩刑參年，用啟自新。至被告作案所用之菜刀，並非被告所有，業
    據被告供明在卷，依法不予宣告沒收。
據上論斷，應依刑事訴訟法第四百五十二條、第二百九十九條第一項前段，刑法第一
百三十五條第一項、第一百四十條第一項、第五十五條、第四十一條第一項前段、第
七十四條第一款，罰金罰鍰標準條例第一條前段、第二條，判決如主文。
本案經檢察官熊南彰到庭執行職務。
中      華      民      國    九十一    年     十一     月      五    日
                                    台灣基隆地方法院刑事第二庭
                                        法  官  鄭    景    文
右正本證明與原本無異。
對於本件判決如有不服，應於收受送達後十日內，向本院提出上訴書狀，上訴於臺灣
高等法院，並按他造當事人之人數附具繕本。
                                        書記官  施    鴻    均
中      華      民      國    九十一    年     十一     月      五      日
附論罪科刑之法條：
刑法第一百三十五條第一項
    對於公務員依法執行職務時，施強暴脅迫者，處三年以下有期徒刑、拘役或三百
    元以下罰金。
刑法第一百四十條第一項
    於公務員依法執行職務時，當場侮辱，或對於其依法執行之職務公然侮辱者，處
    六月以下有期徒刑、拘役或一百元以下罰金。
